【裁判字號】    95,台上,3073
【裁判日期】    950608
【裁判案由】    常業贓物
【裁判全文】
最高法院刑事判決            九十五年度台上字第三０七三號
    上  訴  人  甲○○
                        8樓之.
                        號2樓.
上列上訴人因常業贓物案件，不服台灣高等法院台中分院中華民
國九十二年十月二十二日第二審判決（九十二年度上訴字第八三
○號，起訴案號：台灣台中地方法院檢察署九十一年度偵字第二
四四二、二七二二、六○四八、一四七○三、一四九五一、一五
七一六號），提起上訴，本院判決如下：
    主  文
原判決撤銷，發回台灣高等法院台中分院。
    理  由
本件原判決認定上訴人甲○○明知不詳姓名者所出售之自行車，
係他人失竊之贓物，仍基於故買贓車（自行車）為常業之犯意，
自民國九十年十二月間起，在台中市○○路與樂業路口花鳥跳蚤
市場其經營之攤位，以每輛新台幣（下同）六百至八百元不等之
價格，向不詳姓名者買受如原判決附表所示被害人彭莉雯等三十
八人所失竊之自行車，擬以一千元至一千二百元不等之價格轉售
，恃以維生。嗣於九十一年一月二十九日下午四時三十分許，何
國賓、程冠富（均另經第一審法院判處罪刑確定）將渠二人於同
日下午四時許，在台中市○○路與進化北路口北屯國民小學前，
共同竊得之柯宇庭所有自行車一輛，騎往上址欲售予上訴人，而
與上訴人正在議價時，為跟監警員當場查獲，上訴人恐事跡敗露
，乃藉故離去，警員即依程冠富之供述，將上訴人存放贓車之貨
櫃屋開啟，扣得如該附表所示自行車三十八輛等情；因而維持第
一審論處上訴人以犯故買贓物為常業罪刑（處有期徒刑壹年）之
判決，駁回上訴人在第二審之上訴；固非無見。
惟查：(一)、刑事訴訟法第一百五十九條第一項規定：「被告以外
之人於審判外之言詞或書面陳述，除法律有規定者外，不得作為
證據」，其立法本旨係以被告以外之人於審判外之言詞或書面陳
述，屬於傳聞證據，違背直接審理及言詞審理原則，無法確保當
事人之反對詰問權，故除法律有規定，例如同法第一百五十九條
之一至第一百五十九條之五、第二百零六條等情形者外，原則上
應認該傳聞供述並無證據能力。原判決以被害人彭莉雯等人於警
詢時之指訴作為認定本件上訴人罪行之證據，然彭莉雯等人於警
詢時之指訴是否為傳聞供述？是否有刑事訴訟法第一百五十九條
之一至第一百五十九條之五之例外情形而得為證據？原判決未為
審酌說明，遽採為證據，難謂與證據法則無違。(二)、有罪之判決
書，對於被告有利之證據不採納者，應說明其理由，為刑事訴訟
法第三百十條第二款所明定；故有罪判決書對於被告有利之證據
，如不加採納，必須說明其不予採納之理由，否則即難謂無判決
不備理由之違誤。查竊盜犯白立銘、謝曜全於第一審法院到庭分
別證稱：伊等未見過上訴人，也未曾出售自行車給上訴人（見一
審卷第二宗第七三、七六頁）；另證人即與上訴人緊臨擺攤之蕭
宗華於第一審法院亦到庭證以：在花鳥跳蚤市場從未看過何國賓
、程冠富（見一審卷第二宗第七十頁）各等語；上開證言，何以
不足為有利於上訴人之認定，原判決未說明其取捨之心證理由，
亦有判決理由不備之違背法令。上訴意旨執此指摘原判決不當，
非無理由，應認原判決有撤銷發回更審之原因。
據上論結，應依刑事訴訟法第三百九十七條、第四百零一條，判
決如主文。
中    華    民    國  九十五  年    六    月    八    日
                      最高法院刑事第十二庭
                          審判長法官  林  永  茂
                                法官  洪  文  章
                                法官  蘇  振  堂
                                法官  蕭  仰  歸
                                法官  何  菁  莪
      本件正本證明與原本無異
                                      書  記  官
中    華    民    國  九十五  年    六    月   十三   日
                                                      Ｑ


司法院資訊處製作；財團法人民間司法改革基金會備份。
